最高法院刑事判決　　　　　　九十四年度台上字第七三０二號
　　上　訴　人　甲○○○
　　　　　　　　　　　　　路8.
上列上訴人因偽造文書案件，不服台灣高等法院高雄分院中華民
國九十二年四月三十日第二審判決（九十一年度上訴字第一八四
九號，起訴案號：台灣屏東地方法院檢察署九十年度偵字第四三
四○、六一一一號），提起上訴，本院判決如下：
    主  文
上訴駁回。
    理  由
按刑事訴訟法第三百七十七條規定：上訴於第三審法院，非以判
決違背法令為理由不得為之；是提起第三審上訴，應以原判決違
背法令為理由，係屬法定要件；如果上訴理由狀並未依據卷內訴
訟資料，具體指摘原判決不適用何種法則或如何適用不當，或所
指摘原判決違法情事，顯與法律規定得為第三審上訴理由之違法
情形不相適合時，均應認其上訴為違背法律上之程式，予以駁回
。本件上訴人甲○○○上訴意旨略稱：(一)、原判決認定上訴人先
後冒用被害人廖秀金、張桂蘭（即張桂香）名義詐標會款，然上
訴人究於何時以多少標息各詐得會款若干，原審並未詳細調查、
明白認定而詳載於事實欄，不惟調查未盡，理由亦失所依據。(二)
、原判決既認定上訴人先後冒用廖秀金、張桂香名義詐標會款，
但廖秀金、張桂香曾否參與標會，渠等如何遭冒標等與犯罪構成
要件有關之重要事項，原判決理由內並未論列，自有理由不備之
違法。(三)、證人即另一互助會會員鄭梅花、熊月美於原審一致證
稱：「其等標得會款後，上訴人曾問其二人可否將會款借給她」
等語，此項得以證實上訴人曾向廖秀金、張桂香借用得標會款之
有利證據，原判決未採為有利於上訴人之認定，自難成信讞，請
撤銷原判決另為適法之判決等語。惟查，原判決依憑上訴人於偵
審中之部分自白，告訴人鄧武雄於偵審中之指訴，證人張桂香於
審理時之證述及附卷之互助單一紙等證據，資以認定上訴人犯有
連續行使偽造私文書及連續詐欺取財罪；又上訴人連續數次行使
偽造私文書及詐欺取財行為，均時間緊接，犯罪構成要件相同，
顯係基於概括之犯意，反覆實施，應依連續犯各論以一罪並加重
其刑；二罪間互有方法結果之牽連關係（詐欺取財罪部分，且為
想像競合犯），應從一重之連續行使偽造私文書罪處斷；因而撤
銷第一審之科刑判決，改判仍論處上訴人連續行使偽造私文書罪
，處有期徒刑捌月；已詳所憑之證據及認定之理由。並以上訴
人否認犯罪，辯稱：伊未冒標廖秀金、張桂香二人的會，是他們
標到會後，把錢借給伊用；嗣又改稱：是廖秀金、張桂香二人將
會借給伊標取，並非冒標云云，為卸責之詞，不足採取。復以公
訴意旨另稱：上訴人另基於意圖為自己不法所有之概括犯意，先
後於民國八十九年五月二十日、七月十日及十二月十五日，自任
會首，召集如原判決附表一編號甲、乙、丙所示之互助會三組，
均採內標制，連續於該附表所示會期內，在其住處冒用所虛列會
員之名義（論罪科刑部分除外），分別在未載明「標單」字樣之
標單上，偽填如該附表所示標息，持以參與競標而得標，施用詐
術向鄧武雄、邱瑞登佯稱係該附表所示被冒名之會員得標，致使
鄧武雄、邱瑞登均陷於錯誤，各如期交付會款；因認上訴人此部
分行為，亦涉犯刑法第三百三十九條第一項詐欺取財罪嫌。但經
調查證據之結果，認不能證明上訴人犯此部分之罪，因公訴人認
此部分與上開科刑之詐欺部分，有連續犯關係，而以裁判上一罪
提起公訴，故就此部分不另為無罪之諭知，在理由內詳予說明。
從形式上觀察，原判決並無上訴意旨所指違背法令情形。查原判
決理由甲、三已說明：本件冒標日期及標息金額，上訴人及乙會
會員均無法明確供明，經審酌邱瑞登提出之會單及邱某對該會單
記載之說明：「標金是我寫的，標金我是按月填寫」等語，以最
有利於上訴人方式，認定上訴人係於九十年二月十日、三月十日
及四月十日，即第八至第十會，各以新台幣（下同）一千五百元
、一千九百元、一千五百元之標息，假冒廖秀金、張桂香名義標
會而詐取如原判決附表二所示之金額。上訴理由(一)、(二)指原審就
其如何及何時以多少標息各詐得會款若干等情，未調查審認云云
，洵有誤會。又鄭梅花、熊月美二人，縱曾同意將其等標得會款
借給上訴人，亦不能執以推定廖秀金、張桂香二人，亦同意將其
等標得會款借給上訴人，或將其二人名義借給上訴人標取會款。
上訴理由(三)亦非適法之第三審上訴理由。此外，上訴人徒憑己意
，對原審職權之適法行使及原判決理由已說明之事項，任意爭辯
，核與法定上訴第三審之形式要件不符，其行使偽造私文書部分
之上訴違背法律上之程式，應予駁回。又裁判上一罪案件之一部
分，得提起第三審上訴者，其不得上訴第三審部分，依審判不可
分原則，第三審法院亦應併予審判，但以得上訴部分之上訴合法
為前提。本件得上訴之行使偽造私文書部分，其上訴為不合法，
本院由程序上予以駁回，對於詐欺取財部分，自無從適用審判不
可分原則，併為實體上審判，此部分既屬刑事訴訟法第三百七十
六條第四款之案件，不得上訴於第三審法院，其上訴亦不合法，
應併予駁回。
據上論結，應依刑事訴訟法第三百九十五條前段，判決如主文。
中　　華　　民　　國　九十四　年　 十二 　月　二十九　日
                      最高法院刑事第十二庭
                          審判長法官  林　永　茂
                                法官  洪　文　章
                                法官  蘇　振　堂
                                法官  蕭　仰　歸
                                法官  張　祺　祥
      本件正本證明與原本無異
                                      書  記  官
中    華    民    國  九十五  年    一    月    四    日
                                                      Ｍ
